臺灣高等法院臺中分院刑事裁定
110年度聲再字第217號
再審聲請人  
即受判決人  陳志遠




上列再審聲請人因強制性交案件，對於本院104年度侵上訴字第1
49號中華民國105年6月27日第二審確定判決（第三審案號：最高
法院106年度台上字第1211號；第一審案號：臺灣彰化地方法院1
03年度侵訴字第34號；起訴案號：臺灣彰化地方檢察署103年度
偵字第206號、第631號），聲請再審，本院裁定如下：
    主  文
再審之聲請駁回。
    理  由
一、本件再審聲請人即受判決人甲○○（下稱再審聲請人）聲請再
    審意旨略以：
　㈠中國醫藥大學附設醫院民國103年9月18日院精字第103001099
    號函安排代號0000-000000（下稱被害人）精神狀況鑑定之
    注意事項（一）記載「請安排熟悉被鑑定人即被害人過去生
    活史之家屬陪同就醫」，然陪同就醫者非被害人之家屬，而
    是彰化縣政府社會局社工，社工並不瞭解被害人過去生活史
    ，顯然違反該注意事項，該精神鑑定報告顯係偽造，有刑事
    訴訟法第420條第1項第1款之情形。
　㈡證人0000-000000C於102年12月18日所為之訪談紀錄，並無通
    聯紀錄及實證可資證明，其所述僅係傳聞證據，不得為證據
    ，是原判決所憑之證言、鑑定或通譯已證明其為虛偽。
　㈢再審聲請人已證明係被誣告者，近期再審聲請人請求家人帶
    被害人至婦產科重新檢查，其處女膜完整，醫生並說明女孩
    需至13歲左右才會發育完全。當時被害人才6歲，尚未發育
    完整，所以看似舊傷，再審聲請人依法請求重新鑑定被害人
    。
　㈣以上所述亦符合刑事訴訟法第420條第1項第6款發現新事實、
    新證據。
　㈤檢察官起訴書之證據清單編號5、6、7、8係傳聞證據，編號1
    、2、3、4不具有證據能力，皆不得作為證據使用，原確定
    判決乃違法判決，爰依法聲請再審等語。
二、再審聲請人前因強制性交案件，經經臺灣彰化地方法院以10
    3年度侵訴字第34號判決諭知無罪，經檢察官提出上訴後，
    經本院以104年度侵上訴字第149號判決將原判決撤銷，認再
    審聲請人所為係犯刑法第222條第1項第2款之加重強制性交
    罪，判處有期徒刑7年2月；再審聲請人仍不服，提起第三審
    上訴後，嗣經最高法院以106年度台上字第1211號判決認再
    審聲請人之上訴不合法，因而駁回上訴而確定，此有上開各
    該判決、臺灣高等法院被告前案紀錄表各1份附卷可稽，並
    經本院調卷查核屬實。再審聲請人向本院聲請再審，依刑事
    訴訟法第426條第3項規定，本院自屬再審之管轄法院，先予
    敘明。　
三、刑事訴訟法第420條第1項規定：「有罪之判決確定後，有下
    列情形之一者，為受判決人之利益，得聲請再審：一、原判
    決所憑之證物已證明其為偽造或變造者。二、原判決所憑之
    證言、鑑定或通譯已證明其為虛偽者。三、受有罪判決之人
    ，已證明其係被誣告者。四、原判決所憑之通常法院或特別
    法院之裁判已經確定裁判變更者。五、參與原判決或前審判
    決或判決前所行調查之法官，或參與偵查或起訴之檢察官，
    或參與調查犯罪之檢察事務官、司法警察官或司法警察，因
    該案件犯職務上之罪已經證明者，或因該案件違法失職已受
    懲戒處分，足以影響原判決者。六、因發現新事實或新證據
    ，單獨或與先前之證據綜合判斷，足認受有罪判決之人應受
    無罪、免訴、免刑或輕於原判決所認罪名之判決者。」是為
    受判決人之利益聲請再審，必其聲請之理由合於刑事訴訟法
    第420條第1項所定情形之一，始得為之。又依刑事訴訟法第
    420條第1項第1款至第3款關於原判決所憑之證物已證明其為
    偽造或變造者、原判決所憑之證言已證明其為虛偽者、受有
    罪判決之人已證明其係被誣告者，聲請再審，依同條第2項
    規定，所憑之證明必須以經判決確定，或其刑事訴訟不能開
    始或續行非因證據不足者為限，始得為之。而所謂「其刑事
    訴訟不能開始或續行，非因證據不足者為限」，係指存在有
    事實上（如行為者已死亡、所在不明、意思能力欠缺等）或
    法律上（如追訴權時效已完成、大赦等）之障礙，致刑事訴
    訟不能開始或續行，方得以此取代「判決確定」之證明，而
    據以聲請再審。次按刑事訴訟法第420條第1項第6款關於得
    為再審之原因規定，雖修正為「因發現新事實或新證據，單
    獨或與先前之證據綜合判斷，足認受有罪判決之人應受無罪
    、免訴、免刑或輕於原判決所認罪名之判決者」，並增列第
    3項：「第1項第6款之新事實或新證據，指判決確定前已存
    在或成立而未及調查斟酌，及判決確定後始存在或成立之事
    實、證據」，但仍須以該所稱的新事實或新證據，確實足以
    動搖原確定判決所認定的犯罪事實，亦即具備學理上所謂的
    確實性（或明確性、顯著性）要件，方能准許再審。故倘再
    審聲請人所主張之新事實或新證據，若自形式上觀察，根本
    與原判決所確認之犯罪事實無何關聯，或單獨或與先前之證
    據綜合判斷，無法產生合理懷疑，不足以動搖原確定判決所
    認定之事實者，或對判決確定前已存在且已審酌之證據、事
    實，自為不同之評價，當然無庸贅行其他無益之調查，即不
    能據為聲請再審之原因，自無准予再審之餘地（最高法院10
    5年度台抗字第55號裁定意旨參照）。又聲請再審之理由，
    如僅對原確定判決認定事實之爭辯，或對原確定判決採證認
    事職權之行使，任意指摘，或對法院依職權取捨證據持相異
    評價等情，原審法院即使審酌上開證據，亦無法動搖原確定
    判決，自非符合此條款所定提起再審之要件。末按刑事訴訟
    之再審制度，係為確定判決認定事實錯誤而設之救濟程序，
    故為受判決人利益聲請再審者，必其聲請合於刑事訴訟法第
    420條第1項第1款至第6款或第421條所定之情形，始得為之
    ，此與非常上訴程序旨在糾正確定裁判之審判違背法令者，
    並不相同，如對於確定裁判認係以違背法令之理由聲明不服
    ，非屬聲請再審之範疇。
四、經查：
  ㈠再審聲請人聲請再審，並未附具原判決之繕本，經本院發函
    命其補正，再審聲請人於110年7月7日提出書狀釋明其目前
    於法務部矯正署○○監獄執行中無法提出原判決繕本，本院認
    其有正當理由而未能提出原判決之繕本，爰調取本院104年
    度侵上訴字第149號刑事判決附卷。然再審聲請人於聲請再
    審狀及補正書狀並未附具相關證據，其聲請再審之程序，已
    與刑事訴訟法第429條之規定不合。
  ㈡本件原確定判決綜合證人等之證述、秀傳醫療社團法人秀傳
    紀念醫院（下稱秀傳醫院）受理疑似性侵害事件驗傷診斷書
    、原審勘驗被害人警詢光碟之結果、原確定判決勘驗彰化縣
    學生輔導諮商中心輔導人員於103年3月18日對被害人第7次
    諮商錄影光碟之結果、彰化縣學生輔導諮商中心個案摘要報
    告、中國醫藥大學附設醫院精神鑑定報告書等補強證據，及
    再審聲請人於102年12月12日主動打電話到學校自我澄清之
    心虛反應，認定被害人指證再審聲請人幫其洗澡時，以手指
    侵入其下體，及再審聲請人令被害人為其口交等情節，爰認
    再審聲請人所為係犯刑法第222條第1項第2款加重強制性交
    罪。經核原確定判決已詳敘其所憑證據及認定之理由，對於
    再審聲請人於原審所辯各節何以不足採取，亦已依憑卷內證
    據資料，於理由內詳為指駁說明，所為論斷說明，與卷內訴
    訟資料悉無不合，並無違背一般經驗法則及論理法則之情事
    。
  ㈢再審聲請人雖以上揭情詞提起本件再審，惟細繹其聲請再審
    意旨㈠至㈢，無非指摘本院上開確定判決所認定之證據係屬偽
    造、變造或原判決所憑之證言、鑑定已證明其為虛偽，再審
    聲請人係被誣告等語。然依上開說明，再審聲請人自應提出
    可資證明前揭中國醫藥大學附設醫院精神鑑定報告書、被害
    人學校之特教助理員（代號：0000-000000C）之訪談紀錄等
    鑑定報告及證物係偽造、變造或已證明係虛偽之「確定判決
    」，始符合聲請再審之要件，惟再審聲請人除於再審書狀內
    敘述前揭理由，並未檢附相關之證據資料，經本院發函命其
    補正，再審聲請人雖於110年7月7日提出補正書狀，然僅就
    原確定判決關於證據如何採酌認定再事爭執，仍未提出可資
    證明之確定判決，亦未說明其刑事訴訟不能開始或續行是否
    非因證據不足，自不符刑事訴訟法第420條第1項第1款至第3
    款規定之再審要件。
  ㈣就聲請意旨㈠、㈡部分，再審聲請人以中國醫藥大學附設醫院
    精神鑑定報告書及被害人學校之特教助理員（代號：0000-0
    00000C）之訪談紀錄為聲請再審之新證據，指述上開資料違
    反刑事訴訟法之程序要件，個案所述不可信，並無證據能力
    ，屬違法判決等語。惟再審聲請人前曾以同一原因聲請再審
    ，經本院就其所述之原因事實認無再審之理由，而分別以10
    6年度聲再字第86號、109年度聲再字第23號等裁定駁回確定
    ，此有上開等刑事裁定及臺灣高等法院被告前案紀錄表在卷
    足佐，而本件聲請再審意旨僅係再次舖陳前所主張內容，無
    非仍執著於強調其並未對被害人強制性交，對上開合法之證
    據事後重為爭執，對原確定判決認定之事實，片面為個人意
    見之取捨，及單憑己意所為之質疑，以圖證明再審聲請人應
    受無罪之判決，再審聲請人復以同一原因向本院聲請再審，
    此部分聲請再審之程序顯然違背規定，應予駁回。
  ㈤至聲請意旨㈢所述，被害人近期至婦產科重新檢查，其處女膜
    完整，醫生向家人說明女孩需至13歲左右才會發育完成，被
    害人於案發時年才6歲，尚未發育完整，所以看似舊傷，據
    此為新證據聲請再審並請求重新鑑定等語。再審聲請人雖於
    110年7月14日本院開庭聽取檢察官、再審聲請人意見時，當
    庭提出被害人於106年10月11日因外陰癢至秀傳醫療社團法
    人彰濱秀傳紀念醫院就醫之診斷證明書一份（本院卷第157
    頁），惟門診醫生於醫生囑言即說明未施行內診檢查，僅開
    立一條藥膏囑咐於患部塗抹，顯難證明再審聲請人上開主張
    。且依一般經驗法則，處女膜是位於陰道口上的一層薄膜，
    輕度破損時處女膜本身就具有自動恢復能力，查本案被害人
    係於102年12月12日至秀傳醫院檢驗，檢驗結果為陰道口有
    紅腫傷口，無完整處女膜，疑有舊裂傷等情，而案發當日距
    今已8年之久，被害人當時係未滿14歲之女童，正值青春發
    育時期，是以其客觀上之癒合能力應係更佳，再審聲請人自
    難以被害人相隔數年後之處女膜是否完整，而證明再審聲請
    人未有強制性交之行為。況再審聲請人就此部分再審理由，
    僅憑一己之說法，並未提出相關證據何以會動搖原確定判決
    之事實認定基礎，且動搖後如何適於改為無罪、免訴、免刑
    或輕於原確定判決所認罪名之判決，已難認業就新證據之確
    實性盡到說明義務，與刑事訴訟法第420條第1項第6 款規定
    新證據應具備之「確實性」法定要件未合，而無再審之理由
    。
  ㈥另再審聲請人於110年7月14日本院訊問時主張檢察官起訴書
    之證據清單編號5、6、7、8係傳聞證據，編號1、2、3、4不
    具有證據能力，指摘原確定判決以無證據能力之上開證據，
    作為認定有罪之判斷依據等節，然此係原確定判決是否違背
    法令之問題，屬可否提起非常上訴之範疇，倘若確有其情，
    亦應依刑事訴訟法第441條規定，由最高檢察署檢察總長向
    最高法院提起非常上訴以為救濟，尚與聲請再審事由無涉，
    再審聲請人此部分聲請即與法律上程式有違，應予駁回。
五、綜上所述，再審聲請人所執前揭再審聲請意旨，或以同一原
    因重複聲請再審，而與法定程式不合；或所執理由，僅係再
    審聲請人就原確定判決關於證據之取捨及證明力判斷職權之
    適法行使，再次予以爭執，且其所提證據不論單獨或綜合判
    斷，亦無法動搖原確定判決之結果，均核與再審程序規定不
    符，是以再審聲請人此部分再審之聲請洵無理由，本件再審
    聲請屬一部分為不合法，一部分為無理由，均應予駁回。
據上論斷，應依刑事訴訟法第433條、第434條第1項，裁定如主
文。
中　　華　　民　　國　　110 　年　　11　　月　　10　　日
        　　刑事第三庭    審判長法　官  楊  真  明      
　　　　　　　　　　　　　　    法　官  邱  顯  祥      
　　　　　　　　　　　　　　　  法　官  李  明  鴻      
以上正本證明與原本無異。                                
如不服本裁定，得於收受送達後10日內向本院提出抗告書狀(須
附繕本)。因疫情而遲誤不變期間，得向法院聲請回復原狀。
                                書記官  陳  慈  傳      
　　　　　　　　　　　　　　　　
中　　華　　民　　國　　110 　年　　11　　月　　10　　日